【裁判字號】    98,訴,850
【裁判日期】    981117
【裁判案由】    返還投資款等
【裁判全文】
臺灣士林地方法院民事判決               98年度訴字第850號
原      告  甲  ○
訴訟代理人  呂秋    律師
            謝良駿  律師
被      告  中華國際股份有限公司
法定代理人  乙○○
訴訟代理人  許中銘  律師
上列當事人間返還投資款等事件，本院於民國98年11月3 日言詞
辯論終結，判決如下：
    主  文
被告應給付原告新臺幣壹佰壹拾貳萬伍仟元，及自民國九十八年
九月十二日起至清償日止，按週年利率百分之五計算之利息。
原告其餘之訴駁回。
訴訟費用新臺幣貳萬零捌佰元，由被告負擔新臺幣壹萬貳仟壹佰
捌拾柒元，其餘由原告負擔。
本判決於原告以新臺幣拾捌萬元供擔保後，得假執行。但被告
如以新臺幣壹佰壹拾貳萬伍仟元為原告預供擔保或提存，得免為
假執行。
原告其餘假執行之聲請駁回。
    事實 及理由
一、原告主張：伊於民國92年底，前往淡水綠野馬場學習馬術，
    而於93年6 月6 日購置馬匹Appllo，並與被告簽訂寄養契約
    ，寄養有效期限自93年6 月6 日至95年6 月5 日止。嗣於95
    年11月6 日，又與被告簽訂超值終身會員意向書及付款協議
    書，約定原告繳交入會費新臺幣（以下同）200 萬元，加入
    被告超值終身會員，惟被告同意原告確定移民國外並馬匹一
    併帶出國外時，自Appllo離開馬場之日起，結算會費扣除寄
    養費後，退還剩餘金額。寄養費滿1 年以30萬元計，1 個月
    以2 萬5 千元計，未滿1 個月以足月計算。原告已依被告指
    示繳交入會費200 萬元。但被告於原告繳交入會費後，竟逐
    漸調升寄養費，由原本不必繳費調至1 萬元，嗣又於短時間
    內調升至1 萬5 千元。為此，原告已於98年2 月4 將馬匹Ap
    pllo遷離被告馬場，而終止兩造契約。嗣馬匹Appllo亦於98
    年9 月13日死亡，原告自應依補充解釋前開付款協議書，或
    依民法委任關係規定，參酌前開協議書之計算方式，將200
    萬元扣除2 年寄養費60萬元及3 個月寄養費7 萬5 千元後，
    返還原告入會費132 萬5 千元。被告拒不返還，為此提起本
    訴，請求被告返還入會費，並聲明：(一)被告應給付原告132
    萬5 千元，及自起訴狀繕本送達之翌日起至清償日止，按週
    年利率百分之5 計算之利息。(二)訴訟費用由被告負擔。(三)原
    告願供擔保，請准宣告假執行。
二、被告則以：兩造簽訂超值終身會員意向書，由被告將綠野馬
    術股份有限公司股份（下稱綠野公司）及綠野馬術會員資格
    售予原告。兩造付款協議書則係買回之約定，由被告保留買
    回之權利。付款協議書所定原告確定移民國外，並將馬匹一
    併帶出國外之買回條件既未成就，被告不得行使買回權。且
    被告未曾於買回期限內，提出受領之價金，買回契約亦尚未
    發生效力。原告徒以馬匹遷出，訴請被告返還所受領之價金
    ，顯無理由。故請求駁回原告之訴並命原告負擔訴訟費用。
    又如受不利益判決，願供擔保請准宣告免予假執行。
三、本院之判斷：
  (一)本件原告主張兩造於95年11月6 日簽訂超值終身會員意向書
    及付款協議書，原告已依前開意向書及付款協議書，並依原
    告指示繳納入會費200 萬元等情，為兩造所不爭執，並有原
    告提出之前開意向書影本（見本院第13頁）、付款協議書影
    本（見本院卷第24頁）、活期性存款歷史明細查詢單（見本
    院卷第14頁至第15頁）附卷可查，堪信為真實。
  (二)查兩造為前開意向書及付款協議書之契約當事人，且由前開
    協議書中明確記載：「原告加入『被告超值終身會員』」等
    文字，可以知悉被告為原告成為終會員之服務提供者。而前
    開意向書，以原告為立意向書人，被告為經營管理人，由原
    同意繳交入會費200 萬元予被告，參加被告所有之綠野馬術
    俱樂部（綠野公司）之超值終身會員，其權利包括：1.每1
    位會員資格於委託經營期間可享有1 匹馬之免費寄養調教權
    利。2.可轉讓會員資格，其手續費10萬元由俱樂部收取作為
    未來活動及增建修繕基金。3.定期舉辦會員聚會活動。4.擁
    有俱樂部之一切硬體設施。5.擁有土地承租權及未來承購或
    轉售利潤分配權。6.綠野公司股東。7.原終身會員皆可升等
    為當然會員享有一切與會員相同之權利。8.會員招收滿15名
    且經全體股東（會員）同意時採不對外營業，僅對本俱樂部
    之會員服務並採門禁管理。觀其契約內容，雖涉及原告成為
    綠野公司股東之相關事項，但原告既支付被告200 萬元而取
    得被告終身會員資格，原告成為終身會員會後，被告乃立於
    經營管理人之地位，負有於一定期間內提供免費寄養調教馬
    匹（委託經營期間）、持續定期舉辦會員聚會活動、提供原
    告使用綠野馬術俱樂部設施等服務之義務，該契約即具有繼
    續性契約之特徵。此與一般買賣股權契約顯然有間，被告辯
    稱兩造間僅成立買賣契約，並非可採。
  (三)參酌原告原本係因寄養馬匹，而與被告簽訂寄養契約（見本
    院卷第11頁）。被告於寄養契約屆期之際，再以加入超值終
    身會員之名，與原告簽訂前開意向書，且於付款協議書但書
    言明：被告同意原告確定移民國外並馬匹一併帶出國外時，
    自Appllo離開馬場之日起，結算會費扣除寄養費後，退還剩
    餘金額。寄養費滿1 年30萬元，1 個月2 萬5 千元，未滿1
    個月以足月計算之內容。可知兩造訂立終身會員意向書，其
    主要契約精神及目的，在於原告以終身會員身分，終身接受
    被告有關馬術或馬匹之服務，並得使用被告所有綠野俱樂部
    之設施。至於意向書有關原告取得綠野公司股權之內容，毋
    寧係以使終身會員成為綠野公司股東之方式，保障會員各項
    權益。此由綠野公司於95年7 月5 日資本總額不過為600 萬
    元，而被告於意向書載明預計招收終身會員15人，入會費每
    人為200 萬元，所收取之款項總計高達1,500 萬元，明顯超
    出綠野公司總資本額甚多，且被告依約使原告成為綠野公司
    股東時，其股款僅有20萬元，為入會費200 萬元之10分之1
    ，且其餘入會費亦未納為綠野公司資產，更可證兩造間之契
    約非單純股份買賣契約，而係以持續提供服務為主要目的之
    繼續性契約。
  (四)按民法債編第2 章「各種之債」各節所規定之契約，固可謂
    為有名契約，但並不能因而涵蓋所有類型之契約，本於契約
    自由之原則，倘當事人因自由訂定而不能歸類之其他無名契
    約，自仍可類推適用民法相關之規定。又繼續性供給契約，
    乃當事人約定一方於一定或不定之期限內，向他方繼續供給
    定量或不定量之一定種類、品質之物或服務，而由他方按一
    定之標準支付價金之契約。是無名之不定期繼續性供給契約
    ，亦應同可類推適用民法相關之規定（最高法院94年度台上
    字第1860號判決亦採此見解）。本件兩造間契約關係，既具
    有繼續性，依照前開說明，應可類推適用民法不定期契約相
    關之規定。而民法債編第2 章各種之債，有關繼續性契約，
    包括租賃、僱傭、委任、代辦、保證等，若未定期限者，除
    有契約自由之社會化情形外（如耕地租賃關係限制出租人之
    終止權、僱傭關係限制雇主之終止權），原則上均賦予契約
    當事人隨時終止之權限（見民法第450 條第2 項前段、第48
    8 條第2 項前段、第561 條第1 項前段、第754 條第1 項、
    第756 條之4 第1 項），是原告自得類推前開各條規定，隨
    時終止兩造間之超值終身會員契約。至兩造付款協議書有關
    ：被告同意原告確定移民國外並馬匹一併帶出國外時，自Ap
    pllo離開馬場之日起，結算會費扣除寄養費後，退還剩餘金
    額。寄養費滿1 年30萬元，1 個月2 萬5 千元，未滿1 個月
    以足月計算之約定，衡情僅係原告得隨時終止契約及隨時終
    止契約後，如何退還入會員費為舉例約定而已，不得據此約
    定，即謂原告若非移民併將馬匹帶出國，不得隨時終止契約
    。
  (五)原告既於98年2 月4 日將所有馬匹Appllo遷出被告馬場，並
    於98年7 月9 日起訴請求被告依補充解釋前開付款協議書或
    依民法委任關係規定，參酌前開付款協議書之計算方式，將
    200 萬元扣除2 年寄養費60萬元及3 個月寄養費7 萬5 千元
    後，返還原告入會費132 萬5 千元，應認原告已於98年9 月
    11日起訴狀繕本送達被告時起，合法終止兩造間超值終身會
    員契約。
  (六)原告繳交之入會費成為終身會員，其契約目的乃在取得被告
    持續於將來提供之各項服務，已詳如前述。則原告繳納之入
    會費，堪認為原告享有終身會員服務之對價，而具有預付價
    金之性質。兩造付款協議復已就原告隨時終止兩造契約後，
    被告應返還原告入會費之數額計算為明確之約定，被告自得
    依該付款協議書返還原告入會費。而原告於98年9 月11日終
    止兩造契約，距95年11月6 日簽約時已歷2 年10月有餘，依
    兩造付款協議書，原告繳予被告之200 萬入會費，經扣除其
    中2 年60萬元之寄養費及其中11個月27萬5 千元之寄養費，
    所餘112 萬5 千萬元，原告得請求被告返還。
  (七)末按給付無確定期限者，債務人於債權人得請求給付時，經
    其催告而未為給付，自受催告時起，負遲延責任。其經債權
    人起訴而送達訴狀，或依督促程序送達支付命令，或為其他
    相類之行為者，與催告有同一之效力；遲延之債務，以支付
    金錢為標的者，債權人得請求依法定利率計算之遲延利息，
    民法第229 條第2 項、第233 條第1 項亦有明定。本件被告
    應返還原告之入會費112 萬5 千元，其給付並無確定期限，
    原告起訴請求，並送達起訴狀繕本，依照前開說明，已生催
    告效力。被告自受催告時起，應負遲延責任。是原告請求被
    告自起訴狀繕本送達之翌日（即98年8 月18日）起至清償日
    止，按週年利率百分之5 計算之遲延利息，核屬有據。
四、綜上所述，本件原告起訴請求被告返還入會費132 萬5 千元
    及自起訴狀繕本送達之翌日起至清償日止，按週年利率百分
    之5 計算之遲延利息，於112 萬5 千元及自98年9 月12日起
    至清償日止，按週年利率百分之5 計算利息之範圍內，為有
    理由，應予准許。逾此部分，則無理由，應予駁回。又原告
    之請求經本院准許部分，兩造分別陳明願供擔保，請准聲請
    宣告假執行或免予假執行，經核均無不合，爰分別酌定相當
    金額准許之。至原告之訴經本院駁回部分，其假執行聲請已
    失所附麗，應予駁回之。
五、本件為終局之判決，爰依職權確定訴訟費額為2 萬800 元（
    即第一審之裁判費用），並命兩造依原告負擔8,613 元，被
    告負擔1 萬2,187 元之比例負擔。
六、訴訟費用裁判之依據：民事訴訟法第79條、第87條第1 項。
中    華    民    國    98    年    11    月    17    日
                  民事第二庭法  官  周群翔
以上正本係照原本作成。
如對本判決上訴須於判決送達後20日內向本院提出上訴狀。
中    華    民    國    98    年    11    月    17    日
                            書記官  阮弘毅


司法院資訊處製作；財團法人民間司法改革基金會備份。
